臺灣彰化地方法院刑事判決　　　　　　　　　　　　　九十四年度訴字第一三七號
　　公　訴　人　臺灣彰化地方法院檢察署檢察官
　　被　　　告　甲○○
右列被告因常業詐欺等案件，經檢察官聲請以簡易判決處刑（九十三年度偵字第六七
六四號），本院彰化簡易庭認不宜逕以簡易判決處刑，移由本院改依通常程序審理，
暨移送併案審理（九十四年度偵字第一三七號），被告於本院行準備程序時，就被訴
事實為有罪之陳述，經審判長告知被告簡式審判程序之旨，並聽取公訴人及被告之意
見後，本院合議庭認有刑事訴訟法第二百七十三條之一第一項之情形，裁定改由受命
法官獨任行簡式審判程序，判決如左：
        主  文
甲○○幫助意圖為自己不法之所有，以詐術使人將本人之物交付，處有期徒刑伍月，
如易科罰金以佰元折算壹日。
        事 實 及 理 由
一、本件犯罪事實為：甲○○透由友人皇埔崇瑋（另由檢察官偵辦）之介紹，得知有
    人欲蒐購他人帳戶之存摺及提款卡等情，竟因缺錢花用，而心萌貪念，冀販賣其
    所有之金融機構存摺及提款卡，以從中謀取利益，乃按皇埔崇瑋所告知之電話號
    碼與真實姓名、年籍均不詳之成年男子聯絡，得知其係欲蒐購郵局之儲金簿與金
    融卡，甲○○雖可預見該成年男子蒐購儲金簿及金融卡，可能將所蒐購之帳戶用
    以遂行詐欺取財之不法行為，然為圖獲取錢財，仍萌其發生並不違背其本意，而
    基於幫助該成年男子實施詐欺取財之不確定故意，於九十三年五月十日，至彰化
    大竹郵局（即彰化第二十一支局）申請補發其先前已開立之彰化大竹郵局（局號
    ：００八一二一號）、帳號００七一八一號存簿儲金帳戶之金融卡，並按該成年
    男子之指示，同時更換留存印鑑及申辦電話語音服務，經彰化大竹郵局審核後，
    於同年月十三日，補發前開帳戶之金融卡及核准使用語音系統，甲○○復與該成
    年男子聯繫，按其指示於同年月二十日，在臺中市第一廣場地下室，以新臺幣（
    下同）五千元之代價，將前開帳戶之儲金簿、金融卡及所更換之印鑑章，販賣予
    該成年男子，而容任該成年男子使用上開帳戶作為行騙時供被害人匯款或轉帳之
    用，以此方式幫助該成年男子為詐欺取財之犯行：即由該成年男子與不詳姓名、
    年籍之人（該等人士是否均已成年？是否均有共同犯意之聯絡？於卷內資料尚無
    從可知）基於意圖為自己不法所有之犯意，於九十三年七月間，於報紙上廣登國
    泰世華銀行簡易貸款之廣告，乙○○見該廣告後，因需款窘急，乃依廣告上所載
    之電話號碼撥打電話與真實姓名、年籍均不詳，自稱「王子元」之人聯絡，其向
    乙○○佯稱：欲辦理貸款需先繳納手續費及設定金等語，致乙○○不疑有詐而陷
    於錯誤，按其指示匯款至甲○○前揭郵政存簿儲金帳戶內，其等再於同日將所詐
    得之款項提領一空，共計該成年男子等人詐得之金額為七萬一千八百元（被害人
    依指示匯款之時間、地點、金額均詳如附表所示）。嗣因乙○○察覺有異，而報
    警處理，經警循線查獲甲○○，而查悉上情。
二、前開犯罪事實有下列證據可資證明：（１）被告甲○○迭於偵訊中及於本院行準
    備程序與審理時之自白；（２）證人即被害人乙○○於警詢中之證述；（３）郵
    政國內匯款執據四紙、中區農漁會電腦共用中心匯款委託書一紙、花蓮縣警察局
    鳳林分局受理各類案件紀錄表、刑事案件報案案件登記表、受理刑事案件報案三
    聯單各一份；（４）中華郵政股份有限公司彰化郵局九十四年二月十五日彰營字
    第○九四○一○○二四一號函及所檢附之甲○○存簿儲金帳戶立帳申請書影本一
    紙及歷史交易清單一份、中華郵政股份有限公司彰化郵局九十四年三月四日彰營
    字第○九四○一○○三一四號函及所檢附之甲○○於九十三年五月十日更換印鑑
    申請文件影本、郵政金融卡申請書影本、申請使用電話語音服務申請書影本及郵
    政儲金網路服務約定書影本各一份；（５）再按刑法上之故意，分為直接故意（
    確定故意）與間接故意（不確定故意），「行為人對於構成犯罪之事實，明知並
    有意使其發生者」為直接故意；「行為人對於構成犯罪之事實，遇見其發生而其
    發生並不違背其本意者」為間接故意；而間接故意與有認識的過失之區別，在於
    二者對構成犯罪之事實雖均預見其能發生，但前者對其發生並不違背其本意，後
    者則確信其不發生。又幫助犯之成立，以行為人主觀上認識被幫助者正欲從事犯
    罪或係正在從事犯罪，且該犯罪有既遂之可能，而其行為足以幫助他人實現構成
    要件者，即具有幫助故意，並不以行為人確知被幫助者係犯何罪名為必要。查：
    金融帳戶為個人理財工具，申請開設金融帳戶並無任何特殊之限制，一般民眾皆
    能自由申請開戶，並得同時在不同金融機構申請多數存款帳戶使用，乃眾所週知
    之事實。依一般人之社會生活經驗，倘係合法收入，本可自行向金融行庫申請帳
    戶使用，而無向他人購買帳戶之必要，參以近來利用報紙廣告為詐欺取財之犯罪
    類型層出不窮，該等犯罪，多數均係利用他人帳戶作為詐欺所得財物之出入帳戶
    ，此業經媒體廣為披載，是若不認識之人不以自己名義申請開戶，反向他人收購
    金融機構帳戶，衡情應能預見收購帳戶之人，係欲以該帳戶從事詐欺或其他不法
    之行為，此為一般正常之成年人所得判斷之事，被告係一正常之成年男子，對此
    亦應有所預見，況其已於本院審理時供稱：伊有懷疑該成年子蒐購郵局帳戶係欲
    供不法用途，但並未加以確認等語（見本院卷第五十七頁筆錄），堪認被告對於
    該成年男子將以該帳戶作為遂行其不法行為所用一情，確有所預見。是以，被告
    縱使並不確知上開帳戶係供作詐欺取財所用，然其就他人可能利用其所販售之儲
    金簿及金融卡，以進行財產上犯罪，他人之財產，將因而有遭受損害之危險一事
    ，既已有預見，而其卻為圖一己之私利，不惜提供自己之帳戶供他人使用，被告
    顯存有縱使他人之財產，將因其交付儲金簿、金融卡予他人使用，而有遭受損害
    之危險，亦在所不顧之心態甚明，是以該成年男子與不詳姓名、年籍之人利用前
    揭帳號儲金簿、金融卡據以遂行詐欺取財犯行等情，當為被告所能預見，且其發
    生亦不違背被告之本意，被告主觀上確有幫助詐欺取財之不確定故意無訛。（６
    ）至證人乙○○雖於警詢中證述其共受詐騙而匯款二十八萬六千餘元，然其並未
    就匯款之時間及金額詳加證述，且僅提出匯款單據五張（合計總金額僅七萬一千
    八百元），並經本院屢次合法傳喚，其均拒不到庭作證，本院實無從遽認其受詐
    欺之金額確高達二十八萬餘元，是本諸於罪疑惟輕之法理，應僅能認定被告幫助
    他人詐欺所得之金額為七萬一千八百元，附此敘明。綜上所述，本件事證已臻明
    確，被告上開犯行至堪認定，應予依法論科。
三、按以幫助之意思，參與構成要件以外之行為者，為幫助犯。查本件被告係以幫助
    之意思，出賣上開帳戶儲金簿、金融卡予真實姓名、年籍均不詳之成年男子，而
    參與詐欺取財構成要件以外之行為，雖正犯即該成年男子等人曾多次向被害人詐
    騙財物，然均係佯以同一之欲辦理貸款需先繳納手續費及設定金為由，是雖該成
    年男子等人外觀上有數舉動，且各舉動進行之時間有差距，然各該舉動仍係於密
    切接近之時間實施，侵害同一法益，各行為之獨立性極為薄弱，依一般社會健全
    觀念，在時間差距上，難以強行分開，在刑法評價上，以視為數個舉動之接續施
    行，屬包括之一詐欺取財行為予以評價，始較符法理（最高法院八十六年台上字
    第三二九五號判例意旨參照），故其等所為，核係接續犯一刑法第三百三十九條
    第一項之詐欺取財罪；而本件被告亦僅有一次出賣帳戶存摺及金融卡之行為，亦
    應僅論以一幫助行為，是核被告所為，係犯刑法第三十條第一項前段、第三百三
    十九條第一項之幫助詐欺取財罪。公訴人雖認被告係涉犯幫助常業詐欺罪及洗錢
    防制法第九條第二項之罪，然查，被告出售之前揭帳戶，雖自九十三年六月十六
    日起，至同年七月二十日止，除被害人乙○○所匯入之款項外，尚有數十筆款項
    劃撥存款或匯入，並旋即遭人提領一空等情，有前開郵政劃撥儲金帳戶之客戶歷
    史交易清單一份在卷可憑，惟本件除被害人乙○○指述外，卷內並未有其他被害
    人向警方報案或告訴之筆錄等資料可據，尚難僅憑上開資料即遽以認定其他款項
    亦確係該不詳姓名之成年男子向其他被害人詐欺所得之款項，進而得綜合認定該
    成年男子等人有常業詐欺取財之犯行，是本諸於罪疑惟輕之法理，應僅能論以該
    成年男子係連續犯刑法第三百三十九條第一項之詐欺取財罪，而該罪並不該當於
    洗錢防制法第三條所列之重大犯罪，則被告自無犯洗錢防制法第九條第二項之適
    用。況退步言之，縱認該等不詳姓名之人士有共同為有常業詐欺之犯意與行為，
    惟按：幫助犯之成立，主觀上行為人須有幫助故意，客觀上須有幫助行為；而幫
    助犯係從屬於正犯而成立，並無獨立性，故幫助犯須對正犯之犯罪事實，具有共
    同認識而加以助力，始能成立，其所應負責任，亦以與正犯有同一認識之事實為
    限，若正犯所犯之事實，超過其共同認識之範圍時，則幫助者事前既不知情，自
    不負責；從犯對正犯行為所認識之內容，如與正犯所發生之事實不一致時，應僅
    就其所認識之範圍負責；刑法上之幫助犯，係對於犯罪與正犯有共同之認識，而
    以幫助之意思，對於正犯資以助力者而言；若於正犯之犯罪無共同之認識，則非
    幫助犯（最高法院七十五年度台上字第一五０九號、八十四年度台上字第五九九
    八號、第六四七五號、八十八年度台上字第一二七０號判決意指可資參照）。本
    件被告應僅知悉其販賣前述帳戶，可能供該成年男子用以遂行其詐欺取財之不法
    行為，且其發生亦不其本意，已如前述，並無證據足證被告對於其出售之帳戶係
    供作為掩飾、隱匿常業詐欺犯罪所得一節確有認識，實難繩以被告洗錢防制法第
    九條第二項之罪，是原公訴意旨所認，容有未洽，惟起訴之基本社會事實同一，
    業據公訴人當庭變更起訴法條，附此敘明。被告幫助他人犯罪，係從犯，爰依刑
    法第三十條第二項規定減輕其刑。爰審酌被告正值青壯，竟為圖一己之私利而提
    供帳戶予他人使用助長犯罪，增加被害人尋求救濟之困難，並使犯罪之追查趨於
    複雜，暨考量其犯罪手段、所生之危害、所得之利益，及其素行、智識程度、生
    活狀況、犯後坦承犯行之態度等一切情狀，量處如主文所示之刑，並諭知如易科
    罰金之折算標準，以示懲儆。另臺灣彰化地方法院檢察署九十四年二月三日以丙
    ○輝健九十四偵一三七字第四一七０號函移送併案審理部分與本件為同一事實，
    本院自得併予審理，併此敘明。
四、應依刑事訴訟法第四百五十二條、第二百七十三條之一第一項、第二百九十九條
    第一項前段、第三百十條之二、第四百五十四條第一項，刑法第三十條第一項前
    段、第二項、第三百三十九條第一項、第四十一條第一項前段，罰金罰鍰提高標
    準條例第一條前段、第二條，判決如主文。
五、如不服本判決，得於判決書送達之翌日起十日內，以書狀敘述理由（須附繕本）
    ，向本院提出上訴。
中      華      民      國    九十四    年      四      月      六      日
                              臺灣彰化地方法院刑事第一庭
                                    法      官  簡  璽  容
右正本證明與原本無異。
如不服本判決，應於判決送達後十日內向本院提出上訴狀( 須附繕本 )。
告訴人或被害人對於判決如有不服具備理由請求檢察官上訴者，其上訴期間之計算係
以檢察官收受判決正本之日期為準。
                                    法院書記官  王  惠  嬌
中      華      民      國    九十四    年      四      月      六      日
刑法第三百三十九條
意圖為自己或第三人不法之所有，以詐術使人將本人或第三人之物交付者，處五年以
下有期徒刑、拘役或科或併科一千元以下罰金。
以前項方法得財產上不法之利益或使第三人得之者亦同。
前二項之未遂犯罰之。
